最高法院民事判決                              八十六年度台上字第二三二七號
    上  訴  人  乙○○
    訴訟代理人  陳淑貞律師
    被 上訴 人  丙○○
                甲○○
                洪吉春
                黃阿樣
右當事人間租佃爭議事件，上訴人對於中華民國八十五年七月八日台灣高等法院第二
審再審判決（八十五年度再字第二六號），提起上訴，本院判決如左：
    主  文
上訴駁回。
第三審訴訟費用由上訴人負擔。
    理  由
按民事訴訟法第四百九十六條第一項第十三款所謂當事人發見未經斟酌之證物，或得
使用該證物，係指前訴訟程序事實審之言詞辯論終結前已存在之證物，因當事人不知
有此，致未經斟酌，現始知之，或雖知有此而不能使用，現始得使用者而言。若證物
於前訴訟程序中業已提出，經法院審酌後不予採取，或於前訴訟程序中尚未存在者，
既無所謂發見，均不得成為再審理由之證物。本件原審以：上訴人於原審對於前訴訟
程序台灣高等法院八十二年度上字第一七三四號第二審確定判決提起再審之訴，所提
出之所謂「新證物」有：台北縣私有耕地租約、台北縣共有人名簿、游興德與黃阿樣
或乙○○、林永景、林清發間之買賣契約書及乙○○或徐蝦妹所立之同書書，游興德
與乙○○、林永景、林清發間之杜賣證書、台北縣中和市公所函及台北縣政府函件等
，惟其中除徐蝦妹書立之同意書，游興德與乙○○、林永景、林清發間之杜賣證書及
台北縣中和市公所函外，均已於前訴訟程序提出，並經確定判決斟酌後不予採取，自
不得為再審事由之新證物。而原確定判決認定兩造間無租賃關係存在而為上訴人敗訴
判決，係以上訴人與原出租人游興仁等二人間已合意終止租佃關係，上訴人復未能舉
證證明伊與游興仁等二人或與被上訴人間有更新訂立租約之情事為判斷之依據，故上
訴人所提出徐蝦妹書立之同意書，游興德與乙○○、林永景、林清發間之杜賣證書及
台北縣中和市公所函等證物，縱可認為真正，亦不能動搖原確定判決關於事實之基礎
，而為有利於上訴人之裁判，其據以提起再審仍非有理由。爰以判決駁回上訴人之再
審之訴，經核於法洵無違誤。按第三審法院應以第二審判決確定之事實為判決基礎，
故當事人在第三審不得提出新攻擊方法，此觀民事訴訟法第四百七十六條第一項規定
自明。本件上訴人上訴於本院後，始提出其於八十五年七月二十九日對訴外人吳祖麗
之告訴狀影本一份，主張游興德之妻有偽證罪嫌等情，依前揭法條規定，本院自不得
加以斟酌。上訴論旨，復就前訴訟程序確定判決取捨證據、認定事實之職權行使，指
摘原判決為不當，聲明廢棄，難認有理由。
據上論結，本件上訴為無理由。依民事訴訟法第四百八十一條、第四百四十九條第一
項、第七十八條，判決如主文。
中      華      民      國    八十六    年      七      月     十八     日
                              最高法院民事第六庭
                                  審判長法官  吳  啟  賓
                                        法官  洪  根  樹
                                        法官  謝  正  勝
                                        法官  劉  福  來
                                        法官  黃  熙  嫣
      右正本證明與原本無異
                                              書  記  官
中      華      民      國    八十六    年      七      月     三十     日
